臺灣高等法院刑事判決
111年度上訴字第3979號
上  訴  人  
即  被  告  陳智豪


上列上訴人即被告因詐欺等案件，不服臺灣桃園地方法院110年
度審金訴字第373號，中華民國111年3月2第一審判決（起訴案號
：臺灣桃園地方檢察署110年度偵字第8646號、第25078號），提
起上訴，本院判決如下：
    主  文
上訴駁回。
    理  由
壹、本院審理範圍
　　查本案係在刑事訴訟法第348條於民國110年6月18日修正施
    行後，始於111年10月20日因上訴而繫屬本院（見本院卷第3
    頁本院收文章），自應適用修正後之現行刑事訴訟法第348
    條規定判斷上訴範圍（最高法院刑事大法庭110年度台上大
    字第5375號裁定意旨參照）。本件檢察官並未上訴，惟觀諸
    上訴人即被告(下稱被告)上訴書狀所載(見本院卷第21頁)及
    於本院審理時所述(見本院卷第66、88頁)，均已明示僅就刑
    一部提起上訴，則依現行刑事訴訟法第348條規定及其修法
    理由，本院僅就原判決關於被告之刑部分為審理，至於被告
    未表明上訴之原判決關於犯罪事實、所犯法條等其餘部分則
    不屬本院審判範圍內，合先敘明。
貳、實體部分(刑之部分)：
一、不依累犯加重：
　　被告前因公共危險案件，經臺灣新北地方法院以106年度交
    簡字第4375號判決判處有期徒刑2月確定，於107年4月27日
    易科罰金執行完畢，有本院被告前案紀錄表附卷可查(見本
    院卷第29、30頁)，其受徒刑之執行完畢，5年以內故意再犯
    本案為有期徒刑以上之罪，為累犯。又司法院大法官於108
    年2月22日就累犯規定是否違憲乙事，作成釋字第775號解釋
    ：「有關累犯加重本刑部分，不生違反憲法一行為不二罰原
    則之問題。惟其不分情節，基於累犯者有其特別惡性及對刑
    罰反應力薄弱等立法理由，一律加重最低本刑，於不符合刑
    法第59條所定要件之情形下，致生行為人所受之刑罰超過其
    所應負擔罪責之個案，其人身自由因此遭受過苛之侵害部分
    ，對人民受憲法第8條保障之人身自由所為限制，不符憲法
    罪刑相當原則，牴觸憲法第23條比例原則。」爰審酌被告於
    本案所為與前案之犯罪類型不具同一或類似性，非屬同一罪
    責，認本案尚難以被告曾犯前案之事實，率認其所為本案之
    犯行有特別惡性或刑罰反應力薄弱等情，均裁量不予加重本
    刑。
二、依刑法第57條審酌減刑：
　　按洗錢防制法第16條第2項規定，犯第14條、第15條之罪，
    在偵查或審判中自白者，減輕其刑。次按想像競合犯之處斷
    刑，本質上係「刑之合併」。其所謂從一重處斷，乃將想像
    競合犯組成之評價上數罪，合併為科刑一罪，其所對應之刑
    罰，亦合併其評價上數罪之數法定刑，而為一個處斷刑。易
    言之，想像競合犯侵害數法益者皆成立犯罪，論罪時必須輕
    、重罪併舉論述，同時宣告所犯各罪名，包括各罪有無加重
    、減免其刑之情形，亦應說明論列，量刑時併衡酌輕罪部分
    量刑事由，評價始為充足，然後依刑法第55條前段規定「從
    一重處斷」，非謂對於其餘各罪可置而不論。因此，法院決
    定處斷刑時，雖以其中最重罪名之法定刑，做為裁量之準據
    ，惟於裁量其輕重時，仍應將輕罪合併評價在內（最高法院
    108年度台上字第4405、4408號判決意旨參照）。經查，被
    告就其擔任車手領取款項，及將領取款項交付予詐欺集團指
    定之人，進而掩飾犯罪所得去向與所在等事實，於原審及本
    院審理時始終供述詳實，堪認被告於審判中對所犯一般洗錢
    罪均坦承犯行，本應依洗錢防制法第16條第2項之規定減輕
    其刑，雖因想像競合犯之關係而從一重之三人以上共同詐欺
    取財罪處斷，上開輕罪之減輕其刑事由未形成處斷刑之外部
    性界限，然依前揭說明，仍應於依刑法第57條之規定量刑時
    ，併予衡酌此部分減刑事由。
三、原審以行為人之責任為基礎，審酌被告正值青年卻不思循正
    途賺取所需，竟以擔任詐欺集團車手之方式，詐取告訴人之
    款項，所生損害非輕，所為實應予非難；惟念被告犯後坦承
    犯行，犯後態度尚可，衡諸被告犯罪之動機、目的、手段、
    品行與智識程度、家庭經濟及生活狀況、犯罪所生之損害等
    一切情狀，量處被告有期徒刑1年等節，本院經核原審之量
    刑，尚屬允當。
四、被告上訴意旨略以：被告在偵查中都有配合並提供情資，自
    己沒有詐欺前科，也沒當過車手，家中父親年紀大需照顧，
    原審量刑不太符合比例原則，希望能改判輕一點云云。　　
五、惟查：
　㈠按刑之量定，係實體法上賦予法院得為自由裁量的事項，倘
    於科刑時，已以行為人的責任為基礎，審酌刑法第57條所列
    各項罪責因素後予以整體評價，而為科刑輕重標準的衡量，
    使罰當其罪，以實現刑罰權應報正義，並兼顧犯罪一般預防
    與特別預防的目的，倘其未有逾越法律所規定範圍，或濫用
    其權限情形，即不得任意指摘為違法。而法律上屬於自由裁
    量之事項，雖然仍有一定之拘束，以法院就宣告刑自由裁量
    權之行使而言，應受比例原則、公平正義原則的規範，並謹
    守法律秩序之理念，體察法律之規範目的，使其結果實質正
    當，俾與立法本旨相契合，亦即合於裁量的內部性界限。反
    之，客觀以言，倘已符合其內、外部性界限，當予尊重，無
    違法、失當可指。原判決既於理由欄詳論審酌被告於本案犯
    罪所生之損害；犯後態度部分，其審理時已知全盤坦承犯罪
    ，爰為有利考量；犯罪動機、目的部分，與一般普遍心態並
    無差異，除此之外尚不足認定有何進一步之主觀目的，不為
    不利考量；暨考量其於審理中所自承之生活狀況、智識程度
    ，損及告訴人之財產利益，就其擔任車手領取款項，及將領
    取款項交付予詐欺集團指定之人，進而掩飾犯罪所得去向與
    所在等事實，於原審及本院審理時始終供述詳實，並採為重
    要之量刑因子，復考量其犯罪之手段、情節，及被告於原審
    審理之犯後態度等刑法第57條各款所列事項等一切情狀，就
    所犯上開犯行，在本案法定本刑之範圍內，判處被告有期徒
    刑1年，其量刑尚稱妥適，從形式上觀察，客觀上既未逾越
    法定刑度，又未有濫用自由裁量權的情形，且無違背公平正
    義、責罰相當等原則，顯已考量被告整體犯行之應罰適當性
    ，未逾越內部抽象價值所要求之界限，並無違法、濫權、失
    當的情形存在，經核於法俱無不合，並無上訴意旨所指量刑
    不當或過重之情。
　㈡準此以觀，被告上訴意旨以原審量刑過重，經核要非可採，
    已如前述，其上訴為無理由，應予駁回。　 
據上論斷，應依刑事訴訟法第368條，判決如主文。
本案經檢察官張智堯到庭執行職務。
中　　華　　民　　國　　111 　年　　11　　月　　30　　日
                  刑事第二十五庭審判長法　官  邱滋杉
                                      法　官  劉兆菊
                                      法　官  黃翰義
以上正本證明與原本無異。
如不服本判決，應於收受送達後20日內向本院提出上訴書狀，其
未敘述上訴之理由者並得於提起上訴後20日內向本院補提理由書
（均須按他造當事人之人數附繕本）「切勿逕送上級法院」。
                                      書記官  邱鈺婷
中　　華　　民　　國　　111 　年　　12　　月　　5 　　日
附錄：本案論罪科刑法條全文
洗錢防制法第14條
有第二條各款所列洗錢行為者，處 7 年以下有期徒刑，併科新
臺幣 5 百萬元以下罰金。
前項之未遂犯罰之。
前二項情形，不得科以超過其特定犯罪所定最重本刑之刑。
中華民國刑法第339條之4
犯第339 條詐欺罪而有下列情形之一者，處1 年以上7 年以下有
期徒刑，得併科1 百萬元以下罰金：
一、冒用政府機關或公務員名義犯之。
二、三人以上共同犯之。
三、以廣播電視、電子通訊、網際網路或其他媒體等傳播工具，
    對公眾散布而犯之。前項之未遂犯罰之。